臺灣士林地方法院民事判決　　　　　　 96年度重訴字第106號
原　　　告　乙○○
　　　　　　戊○○
　　　　　　丁○○
　　　　　　己○○
　　　　　　甲○○
共　　　同
訴訟代理人　洪文浚律師
被　　　告　丙○○
訴訟代理人　陳金漢律師
上列當事人間附帶民事訴訟請求損害賠償事件，經刑事庭裁定移
送本院審理（95年度交重附民字第17號），本院於96年7 月27日
言詞辯論終結，判決如下：
    主  文
被告應分別給付原告乙○○、原告戊○○各新臺幣壹拾肆萬元，
原告丁○○新臺幣伍拾捌萬伍仟壹佰伍拾肆元，及均自民國九十
五年八月三日起至清償日止，按年息百分之五計算之利息。
原告其餘之訴駁回。
訴訟費用由被告負擔六分之一，其餘由原告負擔。
本判決第一項於原告乙○○、原告戊○○各以新臺幣伍萬元，原
告丁○○以新臺幣貳拾萬元，為被告供擔保後，得分別就新臺幣
壹拾肆萬元、新臺幣壹拾肆萬元、新臺幣伍拾捌萬伍仟壹佰伍拾
肆元為假執行。
原告其餘假執行之聲請駁回。
    事  實  及  理  由
一、本件被告經合法通知，未於最後言詞辯論期日到場，核無民
    事訴訟法第386條各款所定情形，依原告之聲請，由其一造
    辯論而為判決。
二、原告起訴主張：被害人吳玉霞為原告乙○○之養女、原告戊○○之配偶、及原告丁○○、己○○、甲○○之母。被告於
    民國94年11月20日上午8 時45分許，騎乘車號J9X-719 號重
    型機車，沿臺北市北投區○○○路○ 段由北往南方向行駛，
    途經同路段51號前，竟疏於注意車前狀況，並隨時採取必要
    之安全措施，致不慎撞及被害人，被害人因顱內出血，終至
    94年11月26日凌晨0 時2 分許不治死亡。被害人因被告之侵
    權行為而死亡，原告依民法第192 條第1 、2 項及同法第19
    4 條之規定，自得對被告請求損害賠償。原告乙○○因而請
    求被告賠償扶養費之損失計新臺幣（以下同）595,439 元及
    慰撫金1,000,000 元，原告戊○○請求被告賠償扶養費1,56
    9,232 元及慰撫金1,000,000 元，原告丁○○請求被告賠償
    醫療費35,460元、喪葬費887,127 元及慰撫金600,000 元，
    原告己○○、甲○○各請求被告給付慰撫金600,000 元等語
    。並聲明：(一)被告應分別給付原告乙○○1,595,439 元、原
    告戊○○2,569,232 元、原告丁○○1,522,587 元、原告甲○○及原告己○○各600,000 元。並均自刑事附帶民事訴訟
    起訴狀繕本送達被告翌日起至清償日止按年息5%計算之利息
    。(二)願供擔保，請准宣告假執行。
三、被告未於最後言詞辯論到場，依其之前到場所為陳述及提出
    書狀辯稱：被害人於戶籍謄本職業欄內為無業家管，並無收
    入，本身為受原告戊○○、丁○○、己○○及甲○○扶養之
    人，故原告乙○○、戊○○請求給付扶養費並無理由。又對
    於原告丁○○請求其所支出之醫療費用部分無意見，喪葬費
    用中無單據部分應予扣除。再者，原告已經領取之第三人強
    制責任險理賠金1,500,000元、臺北市政府喪葬補助費300,0
    00元及被告前於96年4 月3 日預付之部分賠償金600,000 元
    ，皆應予扣除。而且，被害人未行走行人穿越道，突然自廂
    型車及自小客車之間冒出，被告煞車不及致生車禍，被害人
    應有過失，被告得依民法第217 條主張過失相抵等語。並聲
    明：原告之訴駁回。
四、兩造不爭執部分：原告已受領本件車禍之強制險給付1,500,
    000 元及被告預付之部分賠償金600,000 元。本件之爭點：
    (一)是否構成侵權行為？(二)損害賠償如何計算？(三)有無與有過
    失？
五、本院得心證之理由：
  (一)原告主張被告於94年11月20日上午8時45分許騎乘車號J9X-7
    19號重型機車，沿臺北市北投區○○○路○段由北往南方向
    行駛，途經同路段51號前，其應注意車前狀況，並隨時採取
    必要之安全措施，而依當時天候陰、日間自然光線、道路雖
    濕潤但無缺陷及障礙物、視距良好，並無不能注意之情事，
    竟疏於注意，致不慎撞及被害人，當時被害人之傷勢外觀上
    雖輕微，嗣則因顱內出血經至佑民聯合診所就醫，再轉送財
    團法人振興復建醫學中心（以下稱振興醫學中心）治療，延
    至94年11月26日凌晨0 時2 分許死亡等情，有本院95年度交
    易字第308 號刑事判決書、臺灣士林地方法院檢察署相驗屍
    體證明書、臺北市○○○○○道路交通事故調查報告表、祐
    民聯合診所94年11月21日一般診斷證明書、振興醫學中心94
    年11月21日診斷證明書可參。是被告於案發當時並無不能注
    意情事，竟疏於注意車前狀況，撞及被害人致死，為有過失
    ，且被告之過失與被害人死亡具有相當因果關係，應認被告
    所為，已構成侵權行為。
  (二)按「行人穿越道路，應依下列規定：... 三、在禁止穿越、
    劃有分向限制線、設有劃分島或護欄之路段或三快車道以上
    之單行道，不得穿越道路」，道路交通安全規則第134 條第
    3 款定有明文（即修正前第2 款之規定）。經查，被害人於
    劃有分向限制線（雙黃線）之路段，逕行穿越道路，以致遭
    被告騎乘機車撞及，顯已違反前揭交通安全規則，有臺灣士
    林地方法院檢察署94年度偵字第12490 號95年1 月12日勘驗
    筆錄、案發時錄影監視器照片19張可憑，足認被害人就車禍
    之發生，亦與有過失。原告主張被害人並無過失云云，尚非
    可信。至於被告辯稱被害人係自廂型車及自小客車間突然冒
    出，其始煞車不及云云，惟查，被害人穿越道路之處，就被
    告順向一側，並未停有廂型車或自小客車，有前揭監視器照
    片在卷可稽，尚難認被告所辯為可採。
  (三)按「因故意或過失不法侵害他人之權利者，負損害賠償責任
    。」、「汽車、機車或其他非依軌道行駛之動力車輛，在使
    用中加損害於他人者，駕駛人應賠償因此所生之損害」、「
    不法侵害他人致死者，對於支出醫療及增加生活上需要之費
    用或殯葬費之人，亦應負損害賠償責任」、「不法侵害他人
    致死者，被害人之父、母、子、女及配偶，雖非財產上之損
    害，亦得請求賠償相當之金額。」民法第184 條第1 項、第
    192 條之2 前段、第192 條第1 項、第194 條分別定有明文
    。查被告就系爭交通事故之發生確有過失而應負損害賠償責
    任，原告分別為被害人之養父、配偶及子女，有戶籍謄本附
    卷可查，其等請求被告負損害賠償責任，尚非無據。惟「損
    害之發生或擴大，被害人與有過失者，法院得減輕賠償金額
    ，或免除之」，民法第217 條第1 項亦有明文，被告固有前
    述之過失，然被害人對於本件交通事故之發生亦與有過失，
    業如前述，本院審酌前開車禍發生之過失情節，被害人違規
    穿越雙黃線具有過失，惟被告仍可注意其狀況而應為必要之
    安全措施，應認被告應負大部分之過失責任即占80% ，故減
    免被告賠償責任20% 。爰就原告請求賠償之項目、金額，審
    酌如下：
    1.原告乙○○、戊○○請求部分
      原告乙○○、戊○○請求扶養費部分：
        按被害人對於第三人負有法定扶養義務者，加害人對於
        該第三人亦應負損害賠償責任，民法第192 條第2 項固
        定有明文，惟法定扶養義務人並非在任何情形下皆需擔
        負扶養之責，必以該法定扶養義務人於事實上有履行扶
        養義務之能力，亦即扶養能力為前提。經查，被害人吳
        玉霞（32年2 月14日生）因本件車禍死亡時，已逾60歲
        退休年齡，且原為家庭主婦，並無固定職業及收入，有
        卷附之戶籍謄本行職業欄明載「無」、「家庭管理」可
        稽，原告於96年6 月1 日本院行言詞辯論時雖稱被害人
        沒有固定工作，但有在公司幫忙等語，惟並未具體提出
        其工作內容與收入情形，故而就其年齡、身分、經濟來
        源整體衡酌，尚難認為被害人於事實上具備扶養能力，
        故而對於其父即原告乙○○、其配偶即原告戊○○既本
        無履行扶養義務之能力，於因侵權行為而死亡即不能請
        求侵權行為人依民法第192 條第2 項規定賠償扶養費。
        故原告乙○○、戊○○請求被告分別賠償扶養費用595,
        439 元、1,569,232 元，於法不合，不應准許。
      原告乙○○、戊○○請求慰撫金部分：
        原告乙○○為被害人之養父，原告戊○○為被害人之夫
        ，因被害人遭車禍去世，心理受鉅大痛苦，應屬可信，
        本院斟酌本件事故發生實際情況、兩造之經濟能力、原
        告所受痛苦之程度等一切情狀，認原告二人主張其各請
        求慰撫金1,000,000 元，尚屬過高，應以700,000 元為
        適當，依過失比例減輕後，被告應各賠償原告二人560,
        000 元（計算式：700,000 x80%＝560,000 元）。惟原
        告二人前已受領強制保險給付各300,000 元及被告預付
        賠償金各120,000 元，為兩造所不爭執，自應扣除，故
        原告二人於140,000 元範圍內之請求，為有理由，逾上
        開金額部分應予駁回。
    2.原告丁○○請求部分
      原告丁○○支出醫療費部分：
        原告丁○○請求被告賠償醫療費共35,460元，然據其提
        出祐民聯合診所94年11月20日、21日、同年12月20日醫
        療費用收據3 張，金額共1,600 元，及振興醫學中心94
        年11月20日、25日、29日、同年12月16日、21日收據6
        張，金額共7,929 元（94年11月25日預繳25,931元，嗣
        於94年11月29日退回22,904元），有收據在卷可稽，為
        被告所不爭執，故原告丁○○實際支出醫療費用共9,52
        9 元，於此範圍內之請求自屬有據，應予准許，逾此部
        分之請求，為無理由，不應准許。
      原告丁○○請求被告賠償喪葬費部分：
        原告丁○○請求喪葬費共887,127元，並據提出喪葬費
        明細表1張、統一發票及收據共62張為證。惟查，喪葬
        費明細表中所列編號1 至25號之費用共7,770 元，為吳
        玉霞死亡前所支出，要難謂為喪葬費用，應予剔除。次
        查，編號29至30之停車費共480 元，編號38購買水桶10
        0 元，編號39、42、46、49申請戶籍謄本之規費共660
        元，編號41購買鼻炎膠囊105 元，編號48購買暖暖包99
        元，合計1,444 元，核非喪葬所必須支出之費用，亦應
        剔除。又編號52購買壽鞋1,000 元，原告則未提出收據
        ，不應計入，亦予剔除。再查，編號51法會- 七巡支出
        費用共455,000 元，惟依一般法會所需費用之行情及習
        慣，尚屬過高，應以300,000 元為宜，逾此部分之請求
        ，不應准許。故原告丁○○所得請求之喪葬費經剔除上
        開不得請求部分後，為721,913 元。
      原告丁○○請求慰撫金部分：
        原告丁○○為被害人之子，因被害人遭車禍去世，頓失
        天倫，心理受鉅大痛苦，應屬可信，本院斟酌本件事故
        發生實際情況、兩造之經濟能力、原告所受痛苦之程度
        等一切情狀，認原告丁○○主張其得請求之慰撫金600,
        000 元，仍屬過高，應酌減為525,000 元。
      據上，原告丁○○得請求賠償之金額共計為1,256,442
        元，依過失比例減輕後，為1,005,154 元（計算式：1,
        256,442 元x80%＝1,005,154 元），惟其前已受領強制
        保險給付各300,000 元及被告預付賠償金各120,000 元
        ，為兩造所不爭執，應予扣除，故原告丁○○於逾585,
        154 元部分之請求，即為無據。
    3.原告己○○、甲○○請求慰撫金部分：
      原告己○○、甲○○為被害人之子女，因被害人遭車禍去
      世，頓失天倫，心理受鉅大痛苦，應屬可信，本院斟酌本
      件事故發生實際情況、兩造之經濟能力、原告所受痛苦之
      程度等一切情狀，認原告己○○、甲○○主張其得請求之
      慰撫金600,000 元，仍屬過高，應酌減為525,000 元，依
      過失比例減輕後，得請求被告賠償420,000 元。惟其前已
      受領強制保險給付各300,000 元及被告預付賠償金各120,
      000 元，為兩造所不爭執，自應扣除，故原告己○○、甲○○已無可請求之部分，應認其聲明，為無理由。
  (四)綜上，原告乙○○、戊○○得請求之賠償金額各為140,000
    元，原告丁○○得請求之賠償金額為585,154 元，原告己○○、甲○○則不得再為請求。至被告另辯稱原告已受領臺北
    市政府喪葬補助費300,000 元而主張應予扣除，為原告所否
    認，被告復未提出證據以為憑據，所辯即不足採。
六、按「給付無確定期限者，債務人於債權人得請求給付時，經
    其催告而未為給付，自受催告時起，負遲延責任，其經債權
    人起訴而送達訴狀，或依督促程序送達支付命令，或為其他
    相類之行為者，債權人得請求依法定利率計算之遲延利息，
    」民法第229條第2項、第233條第1項前段分別定有明文。查
    原告依侵權行為法律關係，請求被告分別賠償如主文第1項
    所載之金額，及自刑事附帶民事訴訟起訴狀繕本送達被告翌
    日即95年8月3日起至清償日止，按年息5%計算之法定遲延利
    息，為有理由，應予准許。逾上開範圍之請求，為無理由，
    應予駁回。
七、原告陳明願供擔保，請准宣告假執行，就原告勝訴部分，核
    無不合，爰酌定相當之擔保金額准許之。至原告其餘假執行
    之聲請，因訴之駁回而失所附麗，應併予駁回。
八、本件事證已臻明確，兩造其餘攻擊防禦方法及訴訟資料，經
    本院審酌後認與判決不生影響，無一一論述之必要，併予敘
    明。
九、訴訟費用負擔之依據：民事訴訟法第79條。
中　　華　　民　　國　　96　　年　　8 　　月　　10　　日
                  民事第一庭  法  官  高愈杰
以上正本證明與原本無異。
如對本判決上訴須於判決送達後20日內向本院提出上訴狀。
中　　華　　民　　國　　96　　年　　8 　　月　  14　　日
                              書記官  高楚安
